臺灣板橋地方法院民事裁定              100年度抗字第153號
抗  告  人  林國陽
相  對  人  謝建置
上列當事人間拍賣抵押物事件，抗告人對於中華民國100年7月26
日本院簡易庭100年度司拍字第349號裁定提起抗告，本院裁定如
下：
    主  文
抗告駁回。
抗告程序費用新臺幣壹仟元由抗告人負擔。
    理  由
一、抗告意旨略以：抗告人固於民國88年1 月11日以原裁定附表
    所示之不動產為相對人設定最高限額新臺幣（下同）180萬
    元之抵押權，然本件最高限額抵押權即為所謂「概括最高限
    額抵押權」，應屬無效，法院自不得准許拍賣抵押物；依相
    對人所提抵押權設定契約書僅泛稱：「共同擔保最高限額18
    0萬元」，相對人與抗告人間並未訂定基本契約（一定之法
    律關係）作為擔保債權發生之基礎關係，該最高限額抵押權
    之設定難認有效，應予駁回拍賣抵押物；相對人收受抗告人
    之3紙支票後，實際上並未交付抗告人150萬元借款，此由相
    對人迄未提示兌領其中2紙支票足證，是抗告人與相對人間
    並無實際債權債務關係，自不得聲請實行抵押權。爰請求廢
    棄原裁定等語。
二、按抵押權人，於債權已屆清償期而未清償者，得聲請法院拍
    賣抵押物，就其賣得價金而受清償；又不動產所有人設定抵
    押權後，得將不動產讓與他人。但其抵押權不因此而受影響
    ，民法第873 條第1 項、第867 條分別定有明文；此等規定
    於最高限額抵押權亦有準用，此觀同法第881 條之17即明。
    次按抵押權人依民法第873 條第1 項規定聲請拍賣抵押物係
    屬非訟事件，法院所為准駁之裁定，無確定實體法上法律關
    係存否之性質，於債權及抵押權之存否無既判力，故袛須其
    抵押權已經依法登記，且債權已屆清償期而未受清償，法院
    即應為准許拍賣抵押物之裁定，至對於此項法律關係有爭執
    之人，應另提起訴訟，以資解決，不得僅依抗告程式聲明其
    爭執，並據為廢棄拍賣裁定之理由（最高法院51年10月8 日
    民刑庭總會會議決議(三)參照）。
三、經查，相對人於原審主張抗告人於88年1 月11日以原裁定附
    表所示之不動產為向相對人所負債務之擔保，設定最高限額
    180萬元之抵押權，且經依法登記，抗告人復於90年5月29日
    將上開不動產移轉登記予黃國清。茲抗告人對相對人負債15
    0萬元，已屆清償期而未受清償，爰依法聲請准予拍賣上開
    抵押物等語，並提出與其所述相符之他項權利證明書、不動
    產登記簿謄本、抵押權設定契約書、支票及其退票理由單等
    影本為證，是原裁定據以准許相對人之聲請，核無不合。抗
    告人雖以上開抗辯情事為由提起抗告，揆諸上開說明，抗告
    人上開抗辯均係實體上法律關係之爭執，抗告人應另行提起
    民事訴訟以求解決，自非得於本件抗告程序中為主張，本院
    亦無從為審究。從而，抗告人提起本件抗告，難認有理由，
    應予駁回。
四、據上論結，本件抗告為無理由。依非訟事件法第55條第2項
    、第46條、第21條第2項、第24條第1項，民事訴訟法第495
    條之1第1項、第449條第1項、第95條、第78條，裁定如主文
    。
中    華    民    國   100    年    9     月    30    日
                  民事第二庭    法  官  楊千儀
以上正本係照原本作成。
本裁定不得再抗告。
中    華    民    國   100    年    9     月    30    日
                                書記官  劉鴻傑